臺灣高等法院刑事判決　　　　　　　 100年度上易字第1625號
上　訴　人　臺灣板橋地方法院檢察署檢察官
被　　　告　李金樹
上列上訴人因被告詐欺案件，不服臺灣板橋地方法院100 年度易
字第1534號，中華民國100年6月15日第一審判決（起訴案號：臺
灣板橋地方法院檢察署100 年度偵字第3503號），提起上訴，本
院判決如下：
    主  文
上訴駁回。
    事  實
一、李金樹前受僱於址設臺中市○區○○○路238 號9 樓之1「
    亞太國際法律事務所」，擔任業務課課長，負責處理上鈺塑
    膠股份有限公司（下稱上鈺公司）委託該法律事務所承辦之
    各類民、刑事訴訟、非訟及執行案件。詎李金樹於民國96年
    7 月中旬自上開律師事務所離職後，竟基於意圖為自己不法
    所有及詐欺取財之犯意，於96年8 月14日某時，前往上鈺公
    司位於臺中縣太平市（現改制為臺中市太平區○○○路○段
    朱厝巷152 號之營業處所，向上鈺公司佯稱其離職後將與其
    他律師合作開法律事務所，希望繼續為上鈺公司提供法律服
    務等語，致使上鈺公司因而陷於錯誤，將如附表所示之民、
    刑事案件轉委由李金樹處理，並依其指示陸續於附表所示之
    日期，將如附表所示之案件處理費用（合計為新臺幣3,235,
    810 元；起訴書附表編號2 部分為贅載）以現金交付或匯入
    李金樹所有台新銀行三重分行帳號00000000000000之帳戶內
    之方式，交予李金樹，然李金樹取得上開款項後，未為上鈺
    公司處理上開民、刑事案件，且將全部費用花用殆盡。嗣上
    鈺公司發覺有異，向李金樹求證，李金樹置之不理且避不見
    面，上鈺公司始知受騙。
二、案經上鈺公司訴由臺灣臺中地方法院檢察署檢察官呈請臺灣
    高等法院檢察署檢察長令轉臺灣板橋地方法院檢察署檢察官
    偵查起訴。
    理  由
一、按被告以外之人於審判外之言詞或書面陳述，除法律有規定
    者外，不得作為證據，刑事訴訟法第159條第1項固有明文；
    惟被告以外之人於審判外之陳述，雖不符同法第159條之1至
    之4 規定，而經當事人於審判程序同意作為證據，法院審酌
    該言詞陳述或書面陳述作成時之情況，認為適當者，亦得為
    證據。又當事人、代理人或辯護人於法院調查證據時，知有
    第159條第1項不得為證據之情形，而未於言詞辯論終結前聲
    明異議者，視為有前項之同意，同法第159條之5亦定有明文
    。本件檢察官及被告於本院審判程序中，對於本案相關證人
    於偵查中之證述暨其他相關具傳聞性質之證據資料之證據能
    力，均表示無意見，且迄於言詞辯論終結前亦未聲明異議。
    本院審酌本案證人之陳述及證據資料作成時之情況，核無違
    法取證或其他瑕疵，證據力亦無明顯過低之情形，認為以之
    作為證據為適當，是依刑事訴訟法第159條之5規定，自均得
    作為證據。
二、上揭事實業據被告李金樹於原審及本院審理時坦承不諱（見
    原審卷第29頁反面、本院卷第46頁反面），核與告訴人上鈺
    公司代表人朱茂雄於偵查中之指述相符（見偵字第4131號卷
    第58頁、臺灣臺中地方法院檢察署98年度偵緝字第2420號偵
    查卷─下稱偵字第2420號卷─第26、34、38頁），並有法律
    顧問證書、被告名片、許桂挺律師函、上鈺公司代表人朱茂
    雄所出具之同意書、上鈺公司給付費用明細表、帳務表、案
    件進度表、摘要表等附卷可稽（見偵字第4131號卷第3、4、
    31至55頁），堪認被告上開任意性自白核與事實相符，應堪
    採信。本件事證明確，被告上開犯行洵堪認定，應依法論科
    。
三、核被告所為，均係犯刑法第339條第1項之詐欺取財罪。按刑
    事法若干犯罪行為態樣，本質上原具有反覆、延續實行之特
    徵，立法時既予特別歸類，定為犯罪構成要件之行為要素，
    則行為人基於概括之犯意，在密切接近之一定時、地持續實
    行之複次行為，倘依社會通念，於客觀上認為符合一個反覆
    、延續性之行為觀念者，於刑法評價上，即應僅成立一罪。
    學理上所稱「集合犯」之職業性、營業性或收集性等具有重
    複特質之犯罪均屬之，例如經營、從事業務、收集、販賣、
    製造、散布等行為概念者是（最高法院95年度台上字第1079
    號、第4686號判決意旨參照）。被告於密接之時、地以相同
    詐術使上鈺公司將其財物交付之行為，具有不斷反覆實施之
    特性，屬集合犯，應論以一罪。
四、原審審理後，認被告犯詐欺取財罪，適用刑法第339條第1項
    之規定，並說明起訴書附表編號2 所示顧問費新臺幣（下同
    ）5 萬元部分顯屬贅載，應予更正，另審酌被告前有如犯罪
    事實欄所述之前科，其中包含詐欺前科，有本院被告前案紀
    錄表可稽，雖不構成累犯，然可徵其素行不佳、不知悔改，
    其犯罪之動機、目的在於貪圖不法利益，所詐得之款項高達
    3 百多萬元，金額不斐，被害人之損失甚鉅，暨其犯罪後坦
    承犯行，惟迄未賠償被害人損失等一切情狀，量處有期徒刑
    1 年10月，核其認事用法，均無違誤，量刑亦屬妥適。檢察
    官上訴意旨略以：本件被告雖在審理時坦承犯行，然於偵查
    中仍飾詞諉過，利用被害人上鈺公司多件訴訟待處理之際，
    詐騙金額高達3,235,810 元，且迄今尚未與被害人達成和解
    ，賠償被害人損失，犯後態度難謂良好，原審判決未審酌上
    開情狀，量刑過輕，顯有違誤，被害人因之請求檢察官上訴
    ，經核認有相當理由，爰依法提起上訴云云。惟查，原審判
    決業已詳述其量刑斟酌之依據（詳見原判決理由三、(二)），
    且其量刑未逾越法定刑度及公平原則，自難認其量刑有何不
    當，檢察官上訴猶執前詞指摘原判決不當，為無理由，應予
    駁回。另上鈺公司向本院提起刑事附帶民事訴訟，請求被告
    賠償其損害，本院於100 年9 月6 日行言詞辯論程序時，被
    告當庭同意上鈺公司之請求（即為訴訟標的之認諾），本院
    依民事訴訟法第384 條規定，為被告敗訴之判決（本院100
    年度附民字第210 號），附此敘明。
據上論斷，應依刑事訴訟法第368條，判決如主文。
本案經檢察官吳國南到庭執行職務。
中    華    民    國   100    年    9     月    20    日
                  刑事第一庭審判長法  官  葉騰瑞
                                  法  官  莊明彰
                                  法  官  彭政章
以上正本證明與原本無異。
不得上訴。
                                  書記官  杜宜寧
中    華    民    國   100    年    9     月    20    日